【裁判字號】    97,交易,466
【裁判日期】    971016
【裁判案由】    公共危險等
【裁判全文】
臺灣臺中地方法院刑事判決             97年度交易字第466號
公  訴  人  臺灣臺中地方法院檢察署檢察官
被      告  乙○○
上列被告因公共危險等案件，經檢察官提起公訴（97年度偵緝字
第853號），本院判決如下：
    主    文
乙○○服用酒類，不能安全駕駛動力交通工具而駕駛，累犯，處
有期徒刑肆月，如易科罰金，以新臺幣壹仟元折算壹日。又因過
失傷害人，處有期徒刑肆月，如易科罰金，以新臺幣壹仟元折算
壹日。應執行有期徒刑陸月，如易科罰金，以新臺幣壹仟元折算
壹日。
    犯罪事實
一、乙○○前於民國94年間，因竊盜案件，經臺灣高等法院以94
    年度上易字第1736號判處有期徒刑4 月確定，甫於95年7 月
    10日縮刑期滿執行完畢。詎其不思悛悔，於96年12月7 日晚
    間6 時許，在臺中縣太平市○○○路之某公司內，飲用高粱
    酒後，已達不能安全駕駛動力交通工具之程度，且明知汽、
    機車駕駛人飲用酒類後，其吐氣所含酒精濃度超過每公升0.
    25毫克以上者，不得駕駛，竟仍不顧其他大眾行車之公共安
    全，在駕駛執照業經吊銷情形下，於同日晚間8 時40分前之
    某時，騎乘車牌號碼M26-293 號重機車上路，沿臺中縣太平
    市○○街由南往北方向行駛，於同日晚間8 時40分許，行經
    臺中縣太平市○○路與宜文街交岔路口處，本應注意行駛至
    交岔路口，其轉彎，應依標誌或標線之規定行駛；無標誌或
    標線者，轉彎車應讓直行車先行，及注意車前狀況，採取必
    要之安全措施，以確保行車安全。而依當時之情形，天氣晴
    、夜間有照明、路面乾燥無缺陷、視距良好，並無不能注意
    之情事，竟疏未注意及此，貿然左轉彎，且受酒精作用之影
    響，反應遲鈍導致操控能力減弱，不慎撞擊丙○○所騎乘，
    沿十甲路由西往東方向行駛直行而來之車牌號碼JJW-691 號
    之重機車，致丙○○人車倒地，受有右肩挫傷及左膝挫擦傷
    等傷害。嗣經警據報前往現場處理，將乙○○送醫，由國軍
    臺中總醫院對乙○○抽血檢驗，測得其血液酒精濃度為267.
    91 mg /dl ，換算成呼氣酒精濃度為每公升1.33毫克，始知
    上情。
二、案經丙○○訴由臺中縣警察局太平分局報告臺灣臺中地方法
    院檢察署檢察官偵查起訴。
    理    由
壹、程序方面：
    按「被告以外之人於審判外之陳述，雖不符前4條（指刑事
    訴訟法第159條之1至第159條之4）之規定，而經當事人於審
    判程序同意作為證據，法院審酌該言詞陳述或書面陳述作成
    之情況，認為適當者，亦得為證據」，又「當事人、代理人
    或辯護人於法院調查證據時，知有第159條第1項不得為證據
    之情形，而未於言詞辯論終結前聲明異議，視為有前項之同
    意」，刑事訴訟法第159條之5第1項、第2項亦有明文。本件
    被告就本判決所引用證據之證據能力，均未於言詞辯論終結
    前聲明異議，自視為同意，合先敘明。
貳、實體方面：
一、訊據被告乙○○固坦承有飲酒後，兩車發生擦撞之事實，惟
    矢口否認有何酒醉駕車之犯行，辯稱：當日因機車故障，伊
    未騎乘機車，而欲將機車牽往機車行，嗣行經前開交岔路口
    處，遭對方撞擊而發生車禍云云，經查：
(一)、被告飲酒後於96年12月7 日晚間8 時40分許，行經臺中縣太
    平市○○路與宜文街交岔路口處，與丙○○由所騎乘、沿臺
    中縣太平市○○路由西往東方向行駛直行而來之車牌號碼JJ
    W-691 號重機車發生車禍，被害人丙○○因而人車倒地，受
    有右肩挫傷及左膝挫擦傷等傷害，嗣被告亦經送醫救治，由
    國軍臺中總醫院對被告抽血檢驗，測得其血液酒精濃度為26
    7.91mg /dl，換算成呼氣酒精濃度為每公升1.33毫克之事實
    ，業經被告坦認不諱，並經被害人丙○○於偵查中證述明確
    （偵查卷第24至第25頁），且有國軍臺中總醫院生化報告單
    、國軍臺中總醫院急診室臨時診斷證明單、道路交通事故現
    場圖、道路交通事故調查報告表(一)(二)、現場照片6 張、刑法
    第185 條之3 案件測試觀察紀錄表等在卷可佐（警卷第13至
    第19頁、第21頁、第23頁），此部分事實堪予認定。
(二)、被告雖辯稱其當時未騎乘機車，係用牽的云云，然被害人丙
    ○○於偵查中證述：當時被告是騎機車，發生碰撞前伊有看
    到被告，也有按喇叭，但是被告仍未停下來等語（偵查卷第
    24 至 第25頁），且依道路交通事故現場圖及現場照片所示
    （警卷第13頁、第16頁），雙方碰撞地點係在路口中央處，
    非屬路旁，倘真如被告所言，其係牽車至該處，理應靠邊行
    走，何以肇事地點為一般車輛行駛之處？足徵被害人丙○○
    上開所證應屬真實，堪予採信，故被告係騎車至肇事地點一
    情，應足認定。
(三)、按汽車行駛時，駕駛人應注意車前狀況，並隨時採取必要之
    安全措施；機器腳踏車行駛至交岔路口，其轉彎，應依標誌
    或標線之規定行駛；無標誌或標線者，轉彎車應讓直行車先
    行。道路交通安全規則第94條第3 項、第99條第2 項及第10
    2 條第1 項第7 款定有明文。被告之駕駛執照雖經吊銷，有
    證號查詢汽車駕駛人資料在卷可參（警卷第25頁），惟其既
    曾考領有駕駛執照，對於上開規定仍應知之甚詳，於駕車時
    自應注意上開規定並確實遵守之，且當時之情形，天氣晴、
    夜間有照明、路面乾燥無缺陷、視距良好，綜其客觀情形復
    無不能注意之情事，乃被告於駕車行駛上開路段時，竟疏未
    注意車輛行駛至交岔路口，其轉彎，應依標誌或標線之規定
    行駛；無標誌或標線者，轉彎車應讓直行車先行，及注意車
    前狀況，採取必要之安全措施，不慎撞擊被害人所騎乘之前
    開機車，致被害人車倒地，受有右肩挫傷及左膝挫擦傷等傷
    害，被告之駕駛行為自有過失，且其過失行為與被害人受傷
    間顯有相當因果關係，至為灼然。至被告另聲請調閱案發路
    口之監視錄影帶及勘驗其機車擦撞痕，本院認本件事證已明
    ，此部分之證據調查，尚無必要，應予敘明。
(四)、復按刑法第185 條之3 所稱服用酒類或其他相類之物，不能
    安全駕駛動力交通工具之公共危險罪，係屬抽象危險犯之規
    定，此種抽象危險係伴隨飲酒過量之行為而當然成立。換言
    之，只需客觀上有此種行為出現，危險即視為存在，至於有
    無肇事之具體結果，均不影響公共危險罪責之成立。再者，
    參考德、美等國家之認定標準，在酒精吐氣濃度達每公升0.
    55毫克（或血液濃度達百分之0.11）時，就人體生理行為方
    面，會產生視覺反應遲鈍、影像不能集中、走路或講話可能
    發抖、動作笨拙等影響，就駕駛能力方面，亦會產生駕駛反
    應遲鈍、同時不能看清前方路況及車旁照後鏡等影響，在此
    情形下，其肇事率為一般正常人之10倍。被告酒後血液酒精
    濃度為267.91mg /dl，換算成呼氣酒精濃度為每公升1.33毫
    克，有國軍臺中總醫院生化報告單在卷可稽（警卷第21頁）
    ，已逾上開每公升0.55毫克之標準甚高，且已肇事如前所述
    ，足徵被告飲用酒類後，其身體生理協調平衡及自控性均明
    顯降低，已達不能安全駕駛動力交通工具之程度，至堪認定
    。
(五)、又被告於上開車禍發生後，於警員何惠榮到場處理時，被告
    於現場否認有何車禍發生及肇事情形，稱其是用牽車的，沒
    有車禍發生，本件車禍發生情形係由被害人首先告知等情，
    業經證人何惠榮於本院審理中到庭證述屬實（本院卷第33頁
    正面、背面），並經其提出臺中縣警察局道路交通事故肇事
    人自首情形紀錄表1 紙存卷可參（本院卷第23頁），故被告
    並未於警員到現場處理時，向其自首犯罪，本件並不符合自
    首情形，併此敘明。
(六)、綜上所述，本件事證明確，被告犯行應足認定。
二、論罪科刑：
(一)、本件被告行為後，刑法第185 條之3 業於97年1 月2 日經總
    統以華總一義字第09600177841 號令公布修正，並於同年月
    4 日生效施行。修正前條文為「服用毒品、麻醉藥品、酒類
    或其他相類之物，不能安全駕駛動力交通工具而駕駛者，處
    一年以下有期徒刑、拘役或三萬元以下罰金」，修正後為「
    服用毒品、麻醉藥品、酒類或其他相類之物，不能安全駕駛
    動力交通工具而駕駛者，處一年以下有期徒刑、拘役或科或
    併科十五萬元以下罰金」，比較新舊條文，修正後之規定並
    非較有利於被告，依刑法第2 條第1 項前段、但書規定之「
    從舊從輕」原則，本案應適用修正前刑法第185 條之3 之規
    定
(二)、是核被告所為，係犯修正前刑法第185 條之3 之酒醉駕車罪
    及刑法第284 條第1 項前段之過失傷害罪。其所犯上開二罪
    間，犯意各別，行為互殊，罪名有異，應予分論併罰。又被
    告無駕駛執照（此部分公訴意旨漏未載明，應予敘明）及酒
    醉駕車，因而致人受傷，其過失傷害罪部分應依道路交通管
    理處罰條例第86條第1 項之規定加重其刑。再被告前於94年
    間，因竊盜案件，經臺灣高等法院以94年度上易字第1736號
    判處有期徒刑4 月確定，甫於95年7 月10日縮刑期滿執行完
    畢，有臺灣高等法院被告前案紀錄表在卷可參，其於刑之執
    行完畢後，5 年之內故意再犯本件有期徒刑以上之刑法第18
    5 條之3 之酒醉駕車罪，為累犯，此部分應依法加重其刑。
    爰審酌被告於酒醉後無照駕車，無視於其他車輛及路人之公
    共安全，且未遵守上開注意義務而致肇事，造成被害人受有
    傷害，遲未與被害人達成和解，犯後復飾詞否認，態度不佳
    等一切情狀，分別量處如主文所示之刑及諭知易科罰金之折
    算標準，並定其應執行之刑。
據上論斷，應依刑事訴訟法第299 條第1 項前段，刑法第2 條第
1 項前段、第185 條之3 （修正前）、第284 條第1 項前段、第
47條第1 項、第41條第1 項前段、第51條第5 款，刑法施行法第
1 條之1 第1 項、第2 項，道路交通管理處罰條例第86條第1項
，判決如主文。
本案經檢察官甲○○到庭執行職務。
中    華    民    國    97    年    10    月    16    日
                      交通法庭  法  官  柯雅惠
上正本證明與原本無異。
如不服本判決，應於收受送達後10日內向本院提出上訴書狀（應
敘述具體理由並附繕本）。
上訴書狀如未敘述理由，應於上訴期間屆滿後20日內補提理由書
於本院。
                                書記官  鍾小屏
中    華    民    國    97    年    10    月    16    日
附錄
刑法第185條之3：
服用毒品、麻醉藥品、酒類或其他相類之物，不能安全駕駛動力
交通工具而駕駛者，處1年以下有期徒刑、拘役或科或併科15萬
元以下罰金。
刑法第284條第1項：
因過失傷害人者，處6月以下有期徒刑、拘役或5百元以下罰金，
致重傷者，處 1 年以下有期徒刑、拘役或 5 百元以下罰金。


司法院資訊處製作；財團法人民間司法改革基金會備份。
